臺灣板橋地方法院刑事判決　　　　　　100年度簡上字第278號
上　訴　人　臺灣板橋地方法院檢察署檢察官
被　　　告　許志偉
選任辯護人　林福地律師
　　　　　　黃志文律師
上列上訴人因被告傷害案件，不服本院中華民國99年11月29日99
年度簡字第6261號第一審判決（聲請簡易判決處刑案號：臺灣板
橋地方法院檢察署99年度偵字第 17016號），提起上訴，本院管
轄之第二審合議庭判決如下：
    主  文
上訴駁回。
許志偉緩刑貳年。
    犯罪事實及理由
一、證據能力部分：按所謂證據能力，指證據得提出於法院調查
    ，以供作認定犯罪事實存否之用所具備之形式資格，而證據
    能力之有無，即證據是否適格，悉依相關法律定之，不許法
    院自由判斷。無證據能力之證據資料，應先予以排除，不得
    作為判斷之依據，故證據資料必先具有證據能力，容許為訴
    訟上之證明，並在審判期日經合法調查後，始有證明力可言
    ，而得進一步為法院評斷其能否證明某種待證事實有無之實
    質證據價值（最高法院95年度臺上字第3764號、96年度臺上
    字第5979號判決意旨參照）。次按被告以外之人於審判外之
    陳述，雖不符刑事訴訟法第159條之1至第159條之4之規定，
    而經當事人於審判程序同意作為證據，法院審酌該言詞陳述
    或書面陳述作成時之情況，認為適當者，亦得為證據。當事
    人、代理人或辯護人於法院調查證據時，知有第159條第1項
    不得為證據之情形，而未於言詞辯論終結前聲明異議者，視
    為有前項之同意，同法第159條之5定有明文，究其立法意旨
    在於傳聞證據未經當事人之反對詰問予以核實前，原則上先
    予排除，惟若當事人業已放棄反對詰問權，於審判程序中表
    明同意該等傳聞證據可作為本案證據，或於言詞辯論終結前
    未曾聲明異議者，基於尊重當事人對傳聞證據之處分權，且
    證據資料愈豐富，愈有助於真實發見之理念，並強化言詞辯
    論之功能，使訴訟程序得以聚焦爭點，集中審理與順暢進行
    ，上開傳聞證據亦具有證據能力。另刑事訴訟法第159條之5
    之規定，僅在強調當事人之同意權得取代其反對詰問權，使
    傳聞證據得作為證據，並無限制必須不符合同法第159條之1
    至第159條之4規定，始有適用，亦即依目的解釋之方法，第
    159條之5並不以被告以外之人於審判外之陳述「必不符合」
    第159條之1至第159條之4有關傳聞法則例外規定之情形，始
    有其適用（臺灣高等法院暨所屬法院96年度法律座談會刑事
    類提案第26號研討結果足資參照）。經查，本判決下列所引
    用之被告許志偉以外之人於審判外之言詞或書面陳述，固均
    屬傳聞證據，惟當事人及辯護人於本院審理期日中，就證據
    能力乙節皆表示同意作為本案之證據，本院審酌上開證據資
    料製作時之情況，製作人與被告間並無恩怨嫌隙，衡諸製作
    當時應無刻意誣陷或迴護被告之情，復查無其他違法不當取
    證或證據容許性明顯過低等瑕疵，因認以之作為證據俱屬適
    當，揆諸前開規定與說明，該等證據資料自應有證據能力；
    另本判決下列所引用之照片，乃係傳達照相當時之現場實況
    ，而照片所傳達者與現場實況，二者內容之一致性，則係藉
    由機械運作本身之客觀性、邏輯性加以保障，照片並不存在
    人類經常對於現實情狀之知覺、記憶、表達而生錯誤或扭曲
    之情形，自非供述證據，本無傳聞法則之適用，復查別無其
    他事證足以懷疑或證明前揭照片有經偽造、變造等情形，又
    該等照片與本案具有關聯性，且經合法攝得，均應認為有證
    據能力，合先敘明。
二、本案經本院審理結果，認原審以被告許志偉所為係犯刑法第
    277條第1項傷害罪，乃引用刑事訴訟法第449條第1項前段、
    第3項、第454條第2項、刑法第277條第1項、第41條第1項前
    段、刑法施行法第1條之1，逕以簡易判決處刑，量處被告有
    期徒刑2月，如易科罰金，以新臺幣1仟元折算 1日，認事用
    法皆無違誤，量刑亦稱妥適，應予維持，並引用如附件原審
    刑事簡易判決書及臺灣板橋地方法院檢察署檢察官聲請簡易
    判決處刑書所記載之犯罪事實、證據及理由（另聲請簡易判
    決處刑書犯罪事實欄一第 5行有關「徒手毆打周書緯之頭部
    、臉部」之記載應補充為「徒手接續毆打周書緯之頭部、臉
    部」，證據欄有關「板橋大慶眼科診所」之記載應更正為「
    板橋大愛眼科診所」、「臺灣醫學大學附設醫院」之記載應
    更正為「臺北醫學大學附設醫院」；原審判決之事實及理由
    欄一除補充記載「臺北醫學大學附設醫院99年10月18日校附
    醫歷字第0990005607號函文暨所附病歷資料、臺北醫學大學
    附設醫院100年1月6日診斷證明書、五福診所100年5月3日診
    斷證明書、臺北醫學大學附設醫院100年5月14日校附醫歷字
    第1000002723號函文暨病歷資料」為證據外，另應補充記載
    「被告基於同一傷害之犯意，於同一時、地接連徒手毆打告
    訴人之頭部、臉部成傷，係以一行為侵害同一法益，為接續
    犯」資為論罪理由，而上開應予更正補充處，固皆屬原審判
    決之疏漏，惟尚不影響判決之本旨，爰逕予更正補充之，附
    此指明）。
三、檢察官依據告訴人周書緯之請求，上訴意旨略稱：告訴人因
    遭被告毆打而受有面部多處挫傷及擦傷、左眼瞼瘀傷、左眼
    結膜出血、左眼外傷性白內障、左眼眼球瘀傷等傷害，已對
    左眼部水晶體造成損傷，非接受晶體切除合併玻璃體切除及
    人工水晶體植入手術難以完全治癒，縱經手術植入人工水晶
    體，仍將導致最佳矯正視力有大幅衰退，足認告訴人之左眼
    視力已受嚴重減損，且無法回復，顯達嚴重減損一目之視能
    之重傷害，是被告應係涉犯刑法第284條第1項後段之過失致
    重傷罪云云。惟查，告訴人於99年5月6日至臺北醫學大學附
    設醫院就診結果，渠雖有左眼外傷性白內障及視網膜中心水
    腫等傷勢，然視力尚可矯正，嗣陸續至同醫院治療結果，渠
    左眼仍係外傷性白內障，且白內障係存在於左眼水晶體 5點
    半之週邊位置，故渠水晶體因受傷而有白內障，且無法恢復
    原狀，惟該外傷性白內障因未傷及到視光軸中心，故不會影
    響渠視力，是渠左眼視力係可恢復等情，有臺北醫學大學附
    設醫院100年5月14日校附醫歷字第1000002723號函文暨病歷
    資料存卷可據，足徵被告對告訴人所為之本案傷害犯行，尚
    未造成毀敗或嚴重減損告訴人視能之重傷結果，檢察官執此
    上訴，指摘原審判決認事用法尚有違誤，容有誤會，應非可
    採。
四、檢察官上訴意旨另略稱：被告於偵查及原審審理時均一再辯
    稱告訴人先動手打人，企圖減輕罪責及逃避民事賠償責任，
    影響告訴人在學生活及人際關係，且迄未與告訴人達成和解
    ，犯後態度並非良好，原審量刑，核屬過輕，既非妥適，亦
    難彰嚇阻校園不法暴力行為之效云云。惟按量刑輕重，係屬
    事實審法院得依職權妥適裁量之事項，苟已斟酌刑法第57條
    各款所列情狀而未逾越法定刑度，不得遽指為違法，最高法
    院著有72年臺上字第6696號、75年臺上字第7033號判例意旨
    可資參照；且在同一犯罪事實與情節，如別無其他加重或減
    輕之原因，下級審量定之刑，亦無過重或失輕之不當情形，
    則上級審法院對下級審法院之職權行使，原則上應予尊重（
    最高法院85年度臺上字第2446號判決意旨參照），況本院認
    為刑之量定，乃憲法所保障法官獨立審判之核心事項，法院
    行使此項裁量，亦非得以任意或自由為之，而應受一般法律
    原理原則之拘束，即仍須符合法律授權之目的、法律秩序之
    理念、國民法律感情及一般合法有效之慣例等規範，尤其應
    遵守比例原則及平等原則之意旨，否則即可能構成裁量濫用
    之違法（最高法院86年度臺上字第7655號判決要旨可參）；
    亦即，如非有裁量之逾越、濫用或怠惰等明顯違法情事，自
    不得擅加指摘其違法或不當，即使上級審法院對下級審法院
    個案裁量權之審查，亦應同此標準，此不僅在保障法官不受
    任何制度外之違法或不當干涉，亦確保法官不受制度內之異
    質干預，以符憲法第80條所揭櫫法官依法獨立審判之真義。
    本案原審審酌被告未遵守上課秩序而遭告訴人制止，竟不思
    自身過咎，率爾對告訴人施以肢體暴力，致告訴人受有非輕
    之傷勢，且傷及眼部，危險性甚高，幸未造成難以痊癒之傷
    害，復念其無前科，且為在學學生，年少衝動失慮而違犯本
    案，兼衡其犯罪之動機、品性素行、智識程度、生活狀況、
    雙方洽談和解之狀況及未與告訴人和解之緣由、犯罪後態度
    等一切情狀，量處有期徒刑 2月，並諭知易科罰金之折算標
    準，經核原審業已參酌本案量刑上所應審酌之各項情狀，而
    在被告所為犯行之行為人責任基礎下科刑，認事用法尚無不
    合，量刑亦難遽認失入。檢察官上訴意旨所指摘之情狀，原
    審業已援為量刑審酌依據之一，並於判決理由中說明甚詳，
    是檢察官依告訴人之聲請，上訴指摘原審判決量刑過輕云云
    ，容無足取。
五、綜上所述，檢察官依告訴人之聲請，指摘原審判決認事用法
    有誤，上訴求予撤銷改判，揆諸前揭說明，核無理由，應予
    駁回。惟查，被告未曾受有論罪科刑及執行之情形，此有卷
    附臺灣高等法院被告前案紀錄表等件可按，於本案係屬初犯
    ，且其犯後已知坦承犯行，嗣與告訴人達成和解，而已賠償
    告訴人所受之損害，且簽立聲明書公開向告訴人認錯道歉，
    告訴人則表明願意原諒被告，並願給予被告改過自新之機會
    等節，有告訴人100年5月19日之刑事陳報狀在卷可憑，足見
    被告應已知所悔悟，態度堪認誠懇，又被告尚屬年輕，未來
    仍有相當之前景可圖，尚無逕對其施以短期自由刑之必要，
    是綜觀本案犯罪情節及被告犯後態度、積極彌縫作為等情狀
    ，被告因一時失慮致涉犯本案，其經此偵審程序及科刑教訓
    ，應能知所警惕而無再犯之虞，本院認其所受宣告之刑，以
    暫不執行為適當，爰依刑法第74條第1項第1款規定，併予宣
    告緩刑2年，以勵自新。
據上論斷，應依刑事訴訟法第 455條之1第1項、第3項、第368條
、第373條，刑法第74條第1項第1款，判決如主文。
本案經檢察官陳世錚到庭執行職務
中    華    民    國   100    年    6     月    28    日
                  刑事第十七庭  審判長法  官  陳信旗
                                      法  官  俞秀美
                                      法  官  劉正偉
上列正本證明與原本無異。
不得上訴。
                                      書記官  楊雅芳
中    華    民    國   100    年    6     月    28    日